臺灣高等法院刑事判決
108年度上訴字第3238號
上  訴  人  
即  被  告  林祐安


選任辯護人  黃彥儒律師
上列上訴人即被告因違反毒品危害防制條例案件，不服臺灣新北
地方法院107年度訴字第1115號，中華民國108年8月21日第一審
判決（起訴案號：臺灣新北地方檢察署107年度偵字第19506號、
107年度偵字第22355號），提起上訴，本院判決如下：
    主  文
上訴駁回。
    事  實
一、緣林祐安曾於民國107年2月10日尾牙時，在尾牙舉辦地點西
    門町好樂迪KTV之廁所內，出示大麻，向其網路直播經紀公
    司之老闆王閎揚（原名王寶勝）陳稱其有大麻可供嘗試、日
    後若需大麻可找其拿等語，嗣於107年2月23日，王閎揚與其
    女友陳冠臻有意購買大麻施用，王閎揚遂於同日20時16分許
    起，以通訊軟體LINE與林祐安聯繫，討論購買大麻事宜。林
    祐安明知大麻係毒品危害防制條例所列管之第二級毒品，不
    得非法持有及販賣，竟意圖營利，基於販賣第二級毒品大麻
    之犯意，於LINE對話中與王閎揚達成以新臺幣（下同）2,20
    0元購買2公克大麻之合意後，王閎揚即依約於同日21時50分
    許，前往新北市○○區鎮○街00號7樓之4林祐安住處1樓大廳外
    與林祐安碰面，林祐安即交付大麻2公克予王閎揚，並向王
    閎揚收取2,200元之價金，而完成販賣第二級毒品大麻之行
    為。
二、案經臺北市政府警察局內湖分局移送臺灣新北地方檢察署檢
    察官偵查起訴。
    理  由
壹、證據能力
一、按被告以外之人於偵查中向檢察官所為之陳述，除顯有不可
    信之情況者外，得為證據，刑事訴訟法第159條之1第2項定
    有明文。又傳聞證據有無證據能力，乃證據適格之問題，至
    於被告於審理中之對質詰問權，則屬於人證之調查證據程序
    ，二者應予區別。是被告以外之人於檢察官偵訊時所為之陳
    述，倘經依法具結，除有顯不可信之情況，依法即有證據能
    力。查證人王閎揚、陳冠臻於偵查中向檢察官所為之陳述，
    業經檢察官依法於供前告以偽證責任，並命其等具結（見偵
    字第22355號卷第11、15、17頁），依刑事訴訟法第159條之
    1第2項規定，除顯有不可信之情況者外，得作為證據，被告
    林祐安及辯護人主張：證人王閎揚、陳冠臻於偵訊時所為之
    陳述雖經具結，但未經對質詰問，均無證據能力（見本院卷
    第83至84頁），然並未釋明證人於偵查中向檢察官所為之陳
    述有何顯不可信之情況，故證人王閎揚、陳冠臻於偵查中之
    證述具有證據能力無誤。況本院已依被告及辯護人之聲請傳
    喚證人王閎揚到庭，命具結後進行交互詰問，已保障被告之
    對質詰問權，至於證人陳冠臻則未經被告及辯護人聲請傳喚
    進行交互詰問，應認被告已捨棄或不行使對證人陳冠臻之對
    質詰問權利，然此並不影響證人陳冠臻偵查中之證述具有證
    據能力之判斷，自得作為認定被告犯罪事實之基礎。
二、被告以外之人於檢察事務官、司法警察官或司法警察調查中
    所為之陳述，與審判中不符時，其先前之陳述具有較可信之
    特別情況，且為證明犯罪事實存否所必要者，得為證據，刑
    事訴訟法第159條之2定有明文。所謂「前後陳述不符」之要
    件，應就前後階段之陳述進行整體判斷，以決定其間是否具
    有實質性差異，惟無須針對全部陳述作比較，陳述之一部分
    有不符，亦屬之；而所謂「較可信之特別情況」之情形，亦
    應就前後陳述時之各種外部情況進行比較，以資決定何者外
    部情況具有可信性。證人王閎揚於警詢時之陳述，被告及辯
    護人主張屬於審判外陳述之傳聞證據，而否認證據能力（見
    本院卷第83頁）。查證人王閎揚於警詢中所證述之內容與本
    院審判中所述有部分不符（詳後述），觀諸證人王閎揚於警
    詢中所證述其與被告交易毒品之過程細節，員警先以開放性
    問題詢問王閎揚是否曾向被告購買過大麻毒品，王閎揚即自
    行陳述說明向被告購買大麻之購買緣由、經過及交易細節，
    並於警方提供之指認犯罪嫌疑人紀錄表中指認被告身分，復
    主動提供其向被告購買大麻時之LINE對話紀錄供警方參考，
    此有王閎揚之警詢筆錄在卷可憑（見偵字第19506號卷第21
    至26頁）。雖證人王閎揚於本院審理時就其向被告購買大麻
    之數量、價金及如何得知被告有大麻可以購買等節，均答稱
    ：時間太久、忘記了等語（見本院卷第185至188頁），然亦
    證稱其警詢時所述均屬實在（見本院卷第187至188頁），足
    認證人王閎揚於警詢時之證述，並未受到不正訊問或有何非
    出於任意性陳述之情形。另證人王閎揚於製作警詢筆錄時，
    係單獨製作筆錄，被告並未在場，於本院審理中作證時，則
    與業經提起公訴之被告同時在庭陳述，相較警詢時之外部情
    況，於公開法庭陳述時自有較多來自被告壓力等外力干擾或
    心理影響之可能，復因距離事發時間已久而或有記憶不清之
    情形，因認其警詢陳述與審判中陳述不符部分，具有較為可
    信之特別情況；又證人王閎揚於警詢時就如何知悉被告有大
    麻可以購買之證述，涉及被告有無營利意圖之認定，且為檢
    察官偵查中訊問證人王閎揚時所未詢及之事實，其陳述為證
    明被告被訴販賣毒品之犯罪事實存否所必要。是依刑事訴訟
    法第159條之2規定，證人王閎揚警詢之陳述具有證據能力。
三、其他經本判決引用之非供述證據，均與本案事實具有關聯性
    ，並無證據顯示係實施刑事訴訟程序之公務員違背法定程序
    所取得或有偽造、變造等情事，亦無顯有不可信之情況或不
    得作為證據之情形，且經本院依法踐行調查程序，檢察官、
    被告及辯護人對於證據能力均未爭執，故均具有證據能力。
     
貳、實體部分
一、認定犯罪事實所憑之證據及理由：
　㈠訊據上訴人即被告林祐安對於其網路直播經紀公司之老闆王
    閎揚於107年2月23日20時16分許起，以LINE與其聯繫，討論
    大麻交易事宜，雙方於LINE對話中達成以2,200元取得2公克
    大麻之合意後，王閎揚依約於同日21時50分許，前往被告住
    處1樓大廳外與被告碰面，被告即交付大麻2公克予王閎揚，
    並向王閎揚收取2,200元價金等事實，坦承不諱（見本院卷
    第82至83頁、第188、193頁），核與證人王閎揚於偵訊及本
    院審理時、證人陳冠臻於偵訊時所證述交易經過之情節相符
    （見偵字第22355號卷第11至13頁，本院卷第185至188頁）
    ，並有臺北市政府警察局內湖分局指認犯罪嫌疑人紀錄表、
    被告與王閎揚之LINE通訊內容翻拍畫面、txt文字檔、王閎
    揚與陳冠臻之LINE通訊內容翻拍畫面附卷可查（見偵字第19
    506號卷第27至28頁、第33至34頁、第36至第80頁、第115頁
    至第170頁），堪認為真實。
　㈡被告固坦承交付大麻予證人王閎揚並向王閎揚收取價金之事
    實，然矢口否認有何販賣犯行，辯稱：王閎揚之前有跟我討
    論過大麻，那天他問我有沒有，我本來是想要去幫他拿的，
    但我聯繫不到上游，剛好我手邊有剩下我之前向綽號「西瓜
    」之謝博煌所購買的大麻，我就將大麻交給王閎揚，我承認
    轉讓大麻，但我沒有營利的意圖云云。辯護人則以：證人王
    閎揚知悉被告曾施用大麻，故表示待其女友歸國如有需要，
    將請被告代為購買，107年2月23日因陳冠臻返國，欲與王閎
    揚共同施用大麻，王閎揚方主動詢問被告是否有大麻可以提
    供，因王閎揚需要3公克，被告便代為向上游詢問購買，然
    因上游未回覆，被告遂將先前向謝博煌、「表哥」、「Jeff
    rey」等上游所購買之大麻加總，以每公克1,100元之購買成
    本價格轉讓2公克大麻予王閎揚，並無意圖營利之主觀目的
    ，應僅構成幫助施用第二級毒品罪或轉讓第二級毒品罪等語
    ，為被告辯護。經查：
　⒈關於如何得知可向被告購買大麻，證人王閎揚於警詢時證稱
    ：被告是我直播的經紀公司旗下之演藝人員，我平常都稱呼
    他「喬巴」，107年2月他進到我經紀公司我才認識他的，平
    常都是透過LINE聯絡，我總共見過被告3次面，第1次是簽約
    ，第2次是公司尾牙、第3次就是向被告購大麻時，之所以知
    悉被告有在賣大麻，是因為107年2月10日公司在西門町好樂
    迪辦尾牙時，被告在廁所將大麻拿出來給我看，叫我試一下
    ，說「我這邊有大麻，如果有需要大麻再找我拿」之類的話
    ，所以我於107年2月23日從台東搭火車回來時才會詢問被告
    有沒有大麻可以買等語（見偵字第19506號卷第24至25頁）
    ，而證述被告係於公司尾牙場合，在好樂迪KTV廁所內出示
    大麻予王閎揚觀看、嘗試，並表示日後若需大麻可找其拿等
    語，嗣於107年2月23日王閎揚與陳冠臻有購買大麻施用之需
    ，王閎揚即以LINE與被告聯繫、討論購買大麻事宜。證人王
    閎揚於本院審理時雖證稱：是被告聊天跟我聊到大麻的，所
    以我知道被告有大麻這個訊息，我是因為好奇等因素，要跟
    女友一起施用才會去拿大麻，我忘記被告是否有跟我說過拿
    大麻不用錢，我沒有印象被告說過大麻是哪裡來的，我不清
    楚被告大麻之來源等語，至於警詢時所述被告於公司尾牙場
    合在KTV廁所內出示大麻，告知日後可找其拿大麻等情，王
    閎揚則答稱：好樂迪辦尾牙這件事情我沒有印象，有沒有叫
    我試一下我也沒有印象，但是我知道他有大麻，所以我從臺
    東回來才去找他拿大麻云云（見本院卷第186、188頁），而
    就其警詢時所述部分情節表示無印象。然參酌被告（LINE之
    名稱為「喬巴」）與王閎揚（LINE之名稱為「勝爺」）交易
    當日之LINE對話內容（偵字第19506號卷第115至120頁）：
　　王閎揚：「喬巴」、「要跟（你）拿貨了」、「來來來」。
　　被告：「讚喔」、「要幾個」。
　　王閎揚：「你覺得呢」、「你們是怎樣算」。
　　被告：「1100啊」、「一個」。
　　被告：「G」、「1g」。
　　王閎揚：「上次看你一顆那樣？多少g？」
　　被告：「我怎知你說哪個」。
　　被告：「我忘記事（是）一大個還一小袋」。
　　王閎揚：「多少餒」。
　　被告：「1100啊」。
　　王閎揚：「等等跟你拿2g」...
　　被告：「好」...
　　王閎揚：「我老大說拿3g」、「你身上有？」
　　被告：「可以」。
　　王閎揚：「確定餒」、「我真的會去量哦」...
　　被告：「去啊」、「好等你」。
　　可知被告先前應有向證人王閎揚出示大麻並告知可向其拿貨
    ，證人王閎揚方於需要大麻時，向被告表示「要跟（你）拿
    貨了」、「你們是怎樣算」、「上次看你一顆那樣？多少g
    ？」，被告亦答稱「我忘記事（是）一大個還一小袋」等語
    。衡以證人王閎揚係被告所任職直播經紀公司之老闆，此為
    被告與證人王閎揚所一致供明，復未見雙方有何嫌隙糾紛，
    且證人王閎揚製作警詢筆錄時，較無利害之考量，亦無日後
    在公開法庭作證時易受人情等因素干擾證詞之可能，距離事
    發時間亦較為接近，記憶應較為清晰，警詢時所述係在第2
    次與被告見面即尾牙場合，被告主動出示大麻供其嘗試，第
    3次見面即係向被告購買大麻等情節，非僅相當清楚明確，
    復與雙方間LINE對話紀錄顯示之客觀情形相符，故證人王閎
    揚於警詢時關於被告曾在廁所出示大麻，告知可嘗試或向其
    拿取大麻之陳述，應較其於本院審理時對此證稱「無印象」
    等詞，具有更為可信之特別情況，自足採信為真。
　⒉被告及辯護人雖均辯稱被告當日無法聯繫毒品來源上游，故
    將先前向上游所購買之手邊剩餘大麻，以購買成本價出售予
    證人王閎揚，並無賺取利益之營利意圖。然：
　⑴關於被告毒品之來源或上游究為何人、取得毒品之時間地點
    、及有無上游聯絡方式等問題，被告①於警詢陳稱：毒品來
    源係綽號「表哥」之人、「Jeffrey」、「夜店某黑人」，
    詳細時間地點忘了，無法提供該等人員之資料給警方等語（
    見偵字第19506號卷第15至17頁、第21頁）；②於偵訊時供稱
    ：因為工作關係，王閎揚問我有沒有吸大麻，我說我吸過，
    所以他傳訊來問我，我說我可以幫他問，我跟他說我現在沒
    有，我要再去幫他問一下，我要去跟別人拿，再賣給他，毒
    品來源是「西瓜」，我沒有「西瓜」之真實姓名及聯絡方式
    等語（見偵字第22355號卷第24頁）；③於原審審理時先供稱
    ：我毒品來源為「表哥」、「Jeffrey」，是同一人云云（
    見原審卷第60頁），嗣改稱毒品來源為「西瓜」，「西瓜」
    即為謝博煌等情（見原審卷第81頁）；④於本院審理時則又
    稱：本件毒品的上游就是「西瓜」，「西瓜」就是謝博煌，
    「表哥」不是本件毒品的上游，但是我跟他買過大麻一次，
    在警察局的時候，警察問我有無其他的毒品來源，因為在夜
    店有黑人曾給我大麻，所以我就跟警察說夜店的黑人請我的
    ，「Jeffrey」就是張簡宇哲，就是介紹我認識「西瓜」的
    人，但是「Jeffrey」不是我的毒品來源云云（見本院卷第1
    17頁）。可知被告就其毒品來源，前後提及包括「表哥」、
    「Jeffrey」、「夜店某黑人」、「西瓜」、謝博煌等人，
    其歷次供述均有不同，且於偵訊時稱無「西瓜」之真實姓名
    及聯絡方式，卻又於原審及本院審理時表示「西瓜」之真實
    姓名為「謝博煌」，況且不論被告所述毒品來源為何人，被
    告於警、偵訊時均供稱其現在身邊沒有，要幫王閎揚去問問
    看有無大麻、要去跟別人拿，並無提及找不到毒品管道的情
    形；嗣於原審及本院審理時方改稱因尋找不到上游，方將自
    己先前購買施用所剩餘之大麻售予王閎揚云云，亦有矛盾不
    一之情。又證人王閎揚以LINE傳送訊息告知被告欲購買2公
    克大麻時，被告馬上答稱「好」，嗣改為欲購買3公克大麻
    而詢問被告「你身上有？」之時，被告亦隨即回答「可以」
    ，而未見其有諸如「身邊無大麻」、「手上之大麻不足」、
    「須向他人洽詢調貨」等表示，足見被告確有十足之把握，
    能以現有足夠之數量提供大麻予證人王閎揚，亦未見被告於
    LINE傳送訊息過程中提及找不到上游，證人王閎揚亦於本院
    證稱：我沒有印象被告說過大麻是哪裡來的，我不清楚被告
    大麻之來源等語，堪認被告未曾向王閎揚表示須向他人調貨
    。是被告辯稱因聯繫不到上游，故將手邊剩餘之大麻交予證
    人王閎揚云云，顯非事實，實難以採信。
　⑵又政府查緝販賣毒品犯行無不嚴格執行，且販賣毒品罪係重
    罪，若無利可圖，衡情一般持有毒品者，當不致輕易將持有
    之毒品交付他人。且販賣毒品乃違法行為，非可公然為之，
    且有其獨特之販售路線及管道，亦無公定之價格，復可任意
    增減其分裝之數量，而每次買賣之價量，亦可能隨時依市場
    貨源之供需情形、交易雙方之關係深淺、資力、對行情之認
    知、可能風險之評估、查緝是否嚴緊，及購買者被查獲時供
    述購買對象之可能性風險評估等諸般事由，而異其標準，非
    可一概而論，販賣者亦可透過「價差」或「量差」或「純度
    」等方式調整價、量而從中獲利，是販賣之利得，誠非固定
    ，縱使販賣之人從價差或量差中牟利方式互異，其意圖營利
    之非法販賣行為仍屬同一。又販賣利得，除經被告供明，或
    因帳冊記載致價量至臻明確外，確實難以究明。然一般民眾
    均普遍認知毒品價格非低、取得不易，且毒品交易向為政府
    查禁森嚴，一經查獲，並對販毒者施以重罰，衡諸常情，倘
    非有利可圖，殊無必要甘冒持有毒品遭查獲、重罰之極大風
    險，無端親至交易處所，或於自身住處附近交易毒品，抑或
    購入大量毒品貯藏，徒招為警偵辦從事毒品販賣之風險。從
    而，舉凡有償交易，除確有反證足資認定提供他人毒品者所
    為係基於某種非圖利本意之關係外，通常尚難因無法查悉其
    買進、賣出之差價，而諉無營利之意思，或阻卻販賣犯行之
    追訴，以免知過坦承者難辭重典，飾詞否認者反得逞僥倖，
    反失情理之平。故凡為販賣之不法行為者，其販入之價格必
    較售出之價格低廉，而有從中賺取買賣差價牟利之意圖及事
    實，應屬符合論理法則而不違背社會通常經驗之合理判斷。
    又毒品危害防制條例所稱之「販賣」，係指有償之讓與行為
    ，包括以「金錢買賣」或「以物易物」（即互易）等態樣在
    內；祇要行為人在主觀上有藉以營利之意圖，而在客觀上有
    以毒品換取金錢或其他財物之行為，即足當之；至於買賣毒
    品之金額或所換得財物之實際價值如何，以及行為人是否因
    而獲取價差或利潤，均不影響販賣毒品罪之成立（最高法院
    104年度台上字第356號判決意旨參照）。被告於案發時為智
    識正常之成年人，對於販賣毒品為政府檢警機關嚴予取締之
    重罪，當知之甚稔，被告與向其購毒之證人王閎揚間並無特
    殊親誼，苟無利潤可圖，衡情被告應不至於甘冒遭查緝法辦
    而罹重刑之風險，與王閎揚聯絡購買交付大麻事宜，卻係以
    原價或虧本價出售毒品，被告實可評估取得成本與出售價格
    ，更可透過控制價差或調整量差等方式獲取利益，參酌被告
    先前已於公司舉辦尾牙時，在KTV之廁所出示大麻表示可供
    王閎揚嘗試、日後有大麻需要可以找其拿等情，足認其有主
    動向王閎揚告知自己有大麻可供販售之情，被告並於原審就
    意圖營利販賣第二級毒品罪為認罪之表示（見原審卷第66、
    171、172頁），益徵被告係基於獲取金錢利益之營利目的而
    販賣大麻毒品予王閎揚；至於被告於本院所辯其售予王閎揚
    之大麻係向「西瓜」謝博煌所取得一節，並無證據足以證明
    為事實（詳後述），其辯稱係以每公克1,100元之取得成本
    價販售大麻予王閎揚，亦屬被告單方說詞而無佐證，復無其
    他證據足資判斷其實際取得成本及賣出獲利為何，而得以排
    除其營利意圖，自仍足認被告主觀上有藉販賣大麻之行為而
    營利之意圖，被告辯稱並無獲利之意，辯護人辯稱被告並無
    營利意圖、應僅構成幫助施用毒品或轉讓毒品罪云云，自非
    可採。
　㈢綜上所述，被告販賣第二級毒品，事證明確，被告犯行足堪
    認定，應依法論科。
二、論罪：
　㈠大麻為毒品危害防制條例第2條第2項第2款所列之第二級毒品
    ，不得非法販賣、持有，是核被告所為，係犯毒品危害防制
    條例第4條第2項之販賣第二級毒品罪。被告販賣大麻前持有
    毒品之低度行為，為販賣之高度行為所吸收，不另論罪。
　㈡被告前於106年間因不能安全駕駛案件，經臺灣臺中地方法院
    以106年度中交簡字第727號判處有期徒刑3月確定，於106年
    7月28日易科罰金執行完畢，有本院被告前案紀錄表在卷可
    考，其受有期徒刑執行完畢5年以內，故意再犯本件有期徒
    刑以上之罪，為累犯，依司法院釋字第775號解釋所示，為
    避免發生罪刑不相當之情形，法院就個案應依該解釋意旨，
    裁量是否加重最低本刑。本院審酌被告所犯前案係公共危險
    案件，本件所犯則為販賣第二級毒品罪，兩者罪質迥異，犯
    罪手段不同，犯罪之動機，亦屬有別，前案科刑判決執行之
    矯正目的，與本案所犯之罪顯然有別，難認被告具有特別惡
    性及對刑罰反應力薄弱，難以達前案科刑判決執行之矯正目
    的，而就本案有依累犯規定加重其刑之必要，兼衡累犯規定
    所欲維護法益之重要性、防止侵害之可能性及事後矯正行為
    人之必要性，綜合斟酌各項情狀，認被告所犯之罪尚無依累
    犯規定加重其刑之必要。
　㈢按毒品危害防制條例第17條第2項規定「犯第4條至第8條之罪
    於偵查及審判中均自白者，減輕其刑」，旨在鼓勵毒犯自白
    認罪，以開啟其自新之路，故被告縱曾於偵查或審判中否認
    犯罪，然僅須於偵查及審判中各有一次自白，即符合此項減
    輕其刑規定，不以始終承認犯行為必要。查被告雖於本院審
    理時否認販賣第二級毒品罪之犯行，然曾於偵查、原審審理
    時皆自白不諱，應依毒品危害防制條例第17條第2項規定減
    輕其刑。
　㈣按刑法第59條規定犯罪之情狀可憫恕者，得酌量減輕其刑，
    其所謂「犯罪之情狀」，與同法第57條規定科刑時應審酌之
    一切情狀，並非有截然不同之領域，於裁判上酌減其刑時，
    應就犯罪一切情狀（包括第57條所列舉之10款事項），予以
    全盤考量，審酌其犯罪有無可憫恕之事由（即有無特殊之原
    因與環境，在客觀上足以引起一般同情，以及宣告法定低度
    刑，是否猶嫌過重等等），以為判斷。而就販賣毒品案件中
    ，同為販賣毒品之人，其原因動機不一，犯罪情節未必盡同
    ，或有大盤毒梟者，亦有中、小盤之分，甚或僅止於吸毒者
    友儕間為求互通有無之有償轉讓者亦有之，其販賣行為所造
    成危害社會之程度自屬有異，於此情形，倘依其情狀處以適
    當徒刑，即足以懲儆，並可達防衛社會之目的者，自非不可
    依客觀之犯行與主觀之惡性二者加以考量其情狀，是否有可
    憫恕之處，適用刑法第59條之規定酌量減輕其刑，期使個案
    裁判之量刑，能斟酌至當，符合比例原則（最高法院95年度
    台上字第6157號判決意旨參照）。被告所為販賣第二級毒品
    犯行固值非難，惟被告經查獲販賣毒品之對象僅有證人王閎
    揚1人，危害尚非遍及社會各階層，又販賣之毒品數量非鉅
    、金額僅為2,200元，並衡酌其所造成之損害，與一般大盤
    毒梟之情節迥異，如不論其情節輕重，遽處以最輕法定本刑
    為7年以上有期徒刑之販賣第二級毒品罪，誠屬情輕法重，
    過於嚴苛，因認被告所犯販賣第二級毒品之犯罪情狀，如科
    以最低刑度，仍嫌過重，爰就被告所為販賣第二級毒品犯行
    ，依刑法第59條規定酌量減輕其刑。
　㈤被告之犯行有前述兩種刑之減輕事由，應依刑法第70條規定
    遞減輕其刑。
　㈥被告及辯護人另主張：綽號「西瓜」之謝博煌為被告販賣第
    二級毒品大麻之毒品來源，謝博煌經臺灣士林地方檢察署（
    下稱士林地檢署）檢察官偵查後，雖經該署檢察官認為罪嫌
    不足，而以108年度偵字第5006號為不起訴處分，然被告事
    後已於雲端相簿中尋獲被告與謝博煌之對話截圖，及被告於
    106年8月4日、106年9月8日前往臺北市昌吉街向謝博煌購買
    大麻時，謝博煌招待被告及其他購買者使用大麻之照片，該
    對話截圖及照片屬未曾審酌之「新事實」、「新證據」，被
    告已向士林地檢署對謝博煌提出告發，請求該署依刑事訴訟
    法第260條第1款規定起訴謝博煌，案件現仍由該署偵辦中，
    被告既已供出毒品來源之謝博煌，合於毒品危害防制條例17
    條第1項規定，應予以減刑等語。然查：
　⒈毒品條例第17條第1項所謂「供出毒品來源，因而查獲其他正
    犯或共犯者」，係指行為人供出其本案犯行之毒品來源，且
    因而查獲其他正犯或共犯者，始得適用該規定減免其刑。所
    謂「供出毒品來源，因而查獲者」，係指具體提供毒品來源
    之資訊，使有偵查（或調查）犯罪職權之公務員知悉而對之
    發動偵查（或調查），並因而破獲者而言（最高法院99年度
    台上字第4392號判決參見）。若無足認為係與本案被訴犯行
    具關連性之毒品來源，或未因而查獲其他正犯或共犯者，即
    難認與該條項規定相合（最高法院108年度台上字第3414號
    判決參見）。
　⒉臺北市政府警察局內湖分局（下稱內湖分局）前依被告供述
    其毒品來源為「西瓜」謝博煌，以謝博煌涉犯販賣第二級毒
    品罪嫌移送士林地檢署偵辦，惟該署檢察官偵查後認僅有被
    告單一指述，無其他通訊監察譯文、販賣毒品通聯簡訊、帳
    冊、磅秤或大麻等證物以資佐證被告之指證，故以108年度
    偵字第5006號對謝博煌為不起訴處分，有內湖分局108年5月
    27日北市警內分刑字第1083014339號函及檢附之刑事案件報
    告書、謝博煌警詢筆錄及士林地檢署108年7月15日士檢家來
    108偵5006字第1080032400號函及檢附之不起訴處分書在卷
    可按（見原審卷第115至121頁、第133至137頁）；經本院向
    士林地檢署查詢被告告發謝博煌販賣毒品案件現今偵辦結果
    ，該案現已經士林地檢署移轉至高雄地檢署管轄，高雄地檢
    署則尚未偵結，有士林地檢署函文及本院公務電話查詢紀錄
    表可憑（見本院卷第95、199、201頁），難認已因被告之供
    述因而查獲其所指之毒品來源謝博煌。又依前開謝博煌警詢
    筆錄及不起訴處分書之記載，被告於警詢時供稱係「107年1
    、2月間」向謝博煌購買大麻等語（原審卷第120頁），然於
    偵訊時又稱向謝博煌購買之時間為「106年7至12月，約購買
    2、3次，且無法特定購買之時間」等語（原審卷第135頁）
    ，其指訴已有前後不一；謝博煌經不起訴處分後，被告向士
    林地檢署提出告發之告發狀則又記載其係於「106年8月4日
    」、「106年9月8日」前往昌吉街向謝博煌購買大麻，並提
    出在雲端相簿尋獲之與謝博煌對話截圖及照片為證（本院卷
    第33至38頁），非僅就向謝博煌購買大麻之時間又為不同之
    陳述，且該多人在屋內聚集及拍攝大麻之照片並無顯示拍攝
    日期是否為106年8月4日及106年9月8日，而被告與謝博煌對
    話截圖之對話時間則為106年11月19日，其中「前天來我扣
    一百拉兩百多回來一百多沒了」之內容，亦難遽認與毒品交
    易相關，前述拍照時間、對話時間亦皆與被告於107年2月23
    日出售大麻予王閎揚之時間，有相當差距，且皆難以證明與
    被告販售予王閎揚之大麻有關。被告及辯護人雖聲請傳喚10
    6年8月4日、106年9月8日均在場目睹被告向謝博煌購買大麻
    之證人曾憲堂、張簡宇哲（本院卷第117至118頁），然縱被
    告曾於上開時間向謝博煌購買過大麻，其購買時間亦與其嗣
    後販售2公克大麻予王閎揚之時間有相當間隔，仍不足以認
    為謝博煌即為與被告本案被訴販賣犯行具關連性之毒品來源
    ，自無傳喚證人曾憲堂、張簡宇哲之必要。是被告販賣之毒
    品，並無證據足以認為來自謝博煌，謝博煌迄今亦未因被告
    之供述而遭查獲，自無適用毒品條例第17條第1項規定之餘
    地，被告及辯護人主張應依該規定減刑，容非可採。
三、駁回上訴之理由：
　㈠原審經審理之結果，以被告犯罪事證明確，適用毒品危害防
    制條例第4條第2項、第17條第2項、刑法第11條前段、第47
    條第1項（贅引）、第59條等規定，並以行為人之責任為基
    礎，審酌被告無視於國家防制毒品危害之禁令，竟販賣大麻
    以牟利，助長毒品蔓延，將致施用者沈迷於毒癮而無法自拔
    ，戕害國民身心健康，間接危害社會治安，所為實應予非難
    ，兼衡其於偵查及原審審理中始終坦承犯行、犯罪動機、目
    的、手段、情節、販賣毒品之數量及金額等一切情狀，量處
    有期徒刑2年6月，被告販賣大麻所收取之2,200元，雖未扣
    案，然係其犯販賣第二級毒品罪之犯罪所得，應依刑法第38
    條之1第1項前段、第3項規定宣告沒收，於全部或一部不能
    沒收或不宜執行沒收時，追徵其價額。經核原審判決之認事
    用法並無違誤，量刑及沒收之宣告亦屬妥適。
　㈡被告上訴否認構成販賣第二級毒品罪，辯稱無營利意圖而僅
    構成幫助施用毒品或轉讓毒品罪，核非可採，業如前述。辯
    護人另主張：⑴被告確實供出毒品來源為謝博煌，謝博煌已
    因被告之告發而經另案偵查中，原審認被告不得適用毒品危
    害防制條例第17條第1項減刑要件核屬速斷失當；⑵原判決認
    被告雖屬累犯，然與前案犯罪之罪質、犯罪手段等均有不同
    ，不依刑法第47條第1項規定對被告加重其刑，然原判決主
    文仍記載：林祐安販賣第二級毒品，「累犯」，處有期徒刑
    貳年陸月，究竟有無以刑法第47條第1項累犯加重，其主文
    及理由顯有混淆不清，若原判決誤以「累犯加重」而科刑，
    核屬判決主文與理由相互矛盾，懇請撤銷原判決改判較輕之
    適當刑度。然查：⑴被告販賣之大麻毒品，並無證據足以認
    為來自謝博煌，謝博煌亦未因被告之供述而遭查獲，被告並
    無減刑餘地；⑵按有罪判決之主文所載明之事項，有必須記
    載及任意記載之分，關於「所犯之罪」及「諭知之主刑、從
    刑或刑之免除或沒收」，依刑事訴訟法第309條第1款規定，
    屬於必須記載事項，關於刑罰加重、減輕或免除之理由，依
    刑事訴訟法第310條第4款規定則在理由內記載為已足。現行
    刑法第47條第1項規定，符合累犯規定者均應加重其刑，然
    司法院釋字第775號解釋意旨已認若不分情節，一律依累犯
    規定加重最低本刑，可能因此造成對行為人之人身自由過苛
    侵害之部分，抵觸憲法第23條比例原則，有關機關應自解釋
    公布之日起2年內修正之，於修正前為避免發生罪刑不相當
    之情形，法院就個案應依該解釋意旨，裁量是否加重最低本
    刑。亦即，符合刑法第47條第1項累犯要件者，原係「應」
    加重其刑，於前述解釋公布後則為「得」加重其刑。原判決
    已於理由內說明被告雖屬「有期徒刑執行完畢後5年內故意
    再犯罪」而合於刑法第47條第1項累犯之規定要件，然綜合
    審酌各項情狀後認尚無加重其刑之必要（見原判決第3頁倒
    數第6至7行），是其未依累犯規定對被告加重其刑，至屬明
    確，並無疑義。實務上因累犯而加重其刑者，往例均會在判
    決主文內載明「累犯」字樣，以表明構成累犯而加重之旨，
    然因累犯並非刑事訴訟法第309條第1款所規定主文應記載之
    事項，實務上縱於判決主文記載累犯，亦屬任意記載，是因
    累犯而加重其刑，縱未於主文記載「累犯」字樣，仍不能認
    為違背法令，有最高法院82年度台非字第82號判決意旨可供
    參考。至於釋字第775號解釋公布後，雖形式上符合累犯要
    件，經法院審酌後認無加重其刑之必要者，其判決主文是否
    仍應依實務慣例記載「累犯」二字，各法院之判決尚有不一
    ，法律就此亦無明文規定，為免誤會起見，似應以不予記載
    為宜，是原判決既認不應依累犯規定加重其刑，仍於主文內
    記載「累犯」二字，實無其必要。然原判決之認事用法並無
    違誤，此一贅載之微疵對判決之正確性並無影響，應由本院
    逕予更正說明如上即可，尚無以此理由撤銷原判決之必要。
    被告另請求從輕量刑，然量刑輕重，係屬事實審法院得依職
    權自由裁量之事項，苟其量刑已以行為人之責任為基礎，並
    斟酌刑法第57條各款所列情狀，而未逾越法定刑度或有濫用
    權限情事，即不得任意指為違法，原審既已斟酌刑法第57條
    各款事由，於判決理由欄內詳予說明其量刑依據，並未逾越
    法定刑度，亦無違背比例原則、罪刑相當原則，客觀上不生
    量刑過重之裁量權濫用情形，核屬法院量刑職權之適法行使
    ，自難指為違法或不當。
　㈢綜上，被告上訴所指摘各情均非可採，其上訴為無理由，應
    予駁回。
據上論斷，應依刑事訴訟法第368條，判決如主文。
本案經檢察官徐綱廷提起公訴，檢察官侯千姬到庭執行職務。
中　　華　　民　　國　　109 　年　　4 　　月　　30　　日
              　  刑事第九庭審判長法　官　潘翠雪
　　　　　　　　　　　　　　　　　法　官  陳俞婷
　　　　　　　　　　　　　　　　　法　官  林庚棟
以上正本證明與原本無異。
如不服本判決，應於收受送達後20日內向本院提出上訴書狀，其
未敘述上訴之理由者並得於提起上訴後20日內向本院補提理由書
（均須按他造當事人之人數附繕本）。「切勿逕送上級法院」。
                                　書記官  彭威翔
中　　華　　民　　國　　109 　年　　4 　　月　　30　　日
附錄本案論罪科刑法條全文
毒品危害防制條例第4條：
製造、運輸、販賣第一級毒品者，處死刑或無期徒刑；處無期徒
刑者，得併科新臺幣2千萬元以下罰金。
製造、運輸、販賣第二級毒品者，處無期徒刑或7年以上有期徒
刑，得併科新臺幣1千萬元以下罰金。
製造、運輸、販賣第三級毒品者，處7年以上有期徒刑，得併科
新臺幣7百萬元以下罰金。
製造、運輸、販賣第四級毒品者，處5年以上12年以下有期徒刑
，得併科新臺幣3百萬元以下罰金。
製造、運輸、販賣專供製造或施用毒品之器具者，處1年以上7年
以下有期徒刑，得併科新臺幣1百萬元以下罰金。
前五項之未遂犯罰之。